臺灣臺中地方法院民事判決　九十年訴字第四九三號
　　原　　　告　乙○○
　　被　　　告　甲○○
右當事人間請求損害賠償事件，原告提起刑事附帶民事訴訟，經刑事庭裁定移送本院民事庭
審理，本院判決如左：
　　主　　文
被告應給付原告新台幣參拾壹萬肆仟伍佰陸拾參元。
原告其餘之訴駁回。
訴訟費用由被告負擔十分之一；餘由原告負擔。
本判決第一項於原告以新臺幣壹拾萬伍仟元為被告供擔保後，得假執行。但被告如於假執行
程序實施前，以新臺幣參拾壹萬肆仟伍佰陸拾參元為原告預供擔保，得免為假執行。
原告其餘假執行之聲請駁回。
　　事　　實
甲、原告方面：
　一、聲明：
　　（一）被告應給付原告新台幣（下同）三百四十四萬零一百七十二元。
　　（二）願供擔保請准宣告假執行。
　二、陳述：
　　（一）被告於民國八十八年六月十二日晚間十時許，於台中市○○區○○路一六一巷六
　　　　　一號外，持木棍毆打原告頭部，致原告受有頭部外傷、左側顱骨骨折併腦水腫、
　　　　　左側臉頰擦挫傷、兩眼結膜下出血、頸椎損傷等傷害之事實，茲引用台灣台中地
　　　　　方法院檢察署偵字第二七四六號起訴書等之記載，被告應依民法第一百八十四條
　　　　　第一項、第一百九十五條第一項後段之規定負侵權行為損害賠償責任。
　　（二）查被告不法侵害他人之身體或健康者，對於被害人因此喪失或減少勞動能力或增
　　　　　加生活上需要時，應負損害賠償，茲原告請求下列賠償：
　　　１．醫藥費：計有澄清醫院證明書四紙，醫藥費用分別為門診六萬二千四百六十一元
　　　、住院四萬一千八百四十一元；復健一六五次，提出收據一百三十七張，金額總計十
　　　三萬三千七百六十九元，平均每次九百七十六點四一元，乘以一百六十五次，合計應
　　　為一十六萬一千一百一十五元；及計程車資，有證明書一件，共計三萬九千六百元；
　　　及預估再復健費用，自八十九年六月十五日起至八十九年十二月十四日止，計八萬零
　　　六十五元。合計請求三十八萬零一百七十二元。又其中健保給付部分，乃原告應得權
　　　利，並非不當得利，被告無理主張由保險單位代位請求，自無可採。另再補提漏列之
　　　醫療費用收據四千九百一十元。
　　　２．不能工作損失：原告從事ＭＳ一一０型挖土機司機工作，依市政府雇用機具基本
　　　價格計算，每日工資六千五百元，係包括挖土機價格，每月以二十日計算，一年共一
　　　百五十六萬元。參酌九二一震災政府徵調挖土機每工為一萬元，依法應無不當。
　　　３．精神慰撫金：原告雖救回一命，但現頭顱已有變形，並不定時疼痛，得忍受痛苦
　　　，每日僱車前往復健，並不知能否痊癒，精神及心理上受打擊實難口喻，不能工作，
　　　一家生活陷入困境，請求賠償一百五十萬元。
　三、證據：提出臺灣高等法院臺中分院九十年度上訴字第三四八號判決書影本乙紙、澄清
　　　醫院診斷證明書影本二紙、復健證明書影本乙紙、澄清醫院醫藥費明細表及收據影本
　　　共一百七十七紙、相片二幀、計程車證明書乙紙、里長證明書乙紙、市府雇用機具單
　　　價表影本乙紙、本院八十九年度訴字第七六一號刑事案件八十九年六月十六日訊問筆
　　　錄影本乙份、原告受傷相片二幀、全戶戶籍謄本二紙、綜合所得稅各類所得資料查詢
　　　單五紙、歸戶財產查詢清單四紙等為證，並聲請傳訊證人即里長廖福二。
乙、被告方面：
　一、聲明：駁回原告之訴及假執行之聲請，如受不利之判決，願供擔保請准宣告免為假執
　　　行。
　二、陳述：
　　　被告對渠毆傷原告之事實並不爭執，惟對於賠償部分答辯如下：
      （一）醫療費用部分︰依八十七年度台上字第五九八號判決意旨，原告請求應以自負
            額，即七千二百四十三元為限，逾此部分，原告之請求即無理由。按「保險契
            約依其所保護之內容及填補者究為被保險人之具體損害或抽象損害，可分財產
            保險與人身保險、損害保險與定額保險；按保險人代位權規定之立法意旨，乃
            在防止被保險人於損害發生時，獲有不當得利之情形。而不當得利獲得之可能
            唯有以『填補具體損害原則』為先決要件。具體損害又以得以金錢計算之保險
            利益為前提，被保險人就其得以金錢計算之保險利益價值投保，於保險事故發
            生後，得依約向保險人請求填補其損害，一旦其損害被填補之後，其對第三人
            之損害賠償請求權，即應讓與保險人，不得再向該第三人請求損害賠償，否則
            即為不當得利。本件被上訴人間與中央健康保險局所訂立之全民健康保險，其
            係以被保險人身體之完整不受侵害為其保險內容而屬於人身保險，惟究其目的
            僅係在填補被保險人因治療疾病所產生之費用，換言之，係填補被保險人之具
            體損害，被保險人不得因疾病受治療而獲不當得利，故保險人代位權之規定於
　　　　　　此亦得適用之，全民健康保險法第八十二條規定亦同斯此旨。又全民健康保險
　　　　　　契約之性質究屬定額保險或損害保險，絕不因加害於被保險之之第三人是否為
            強制汽車責任保險之被保險人而有所差異，全民健康保險法第八十二條之規定
            ，雖僅規定在強制汽車責任保險時，中央健康保險局得逕向強制汽車責任險之
            加害人之保險人代位請求，惟基於法律解釋之完整性，仍應認所有之全民健康
            保險，均有保險人代位權之適用，至上開規定之創設意義，應僅係在簡化求償
            途徑，要無排除其他保險人代位求償情況之意思。本件被上訴人之醫藥費，既
            係經中央健康保險局支付，則該部分之醫藥請求權即移轉予中央健康保險局，
            被上訴人二人自不得請求上訴人給付上開健保醫藥費。」最高法院八十七年度
            台上字第五九八號判決載有明文。查本件原告請求醫藥費三十八萬一百七十二
            元云云者，係將經中央健康保險局支付之之醫藥費用等均計算在內，基於上開
            實務見解並避免被保險人因疾病受治療而獲不當得利，本件原告請求應以自負
            額為限。經被告調閱原告在澄清醫院所有之醫療明細表所示︰原告於八十八年
            六月十三日至同年七月一日住院期間，自負額僅支出三六九三元；同年七月五
            日迄同年十二月三十一日，原告僅支付自負額二六００元；八十九年元月一日
            起迄同年十一月十日止，原告僅支付自負額九五０元，總計自八十八年六月十
            三日迄八十九年十一月十日止，被告共支出之費用為七二四三元（詳被証一）
            ，是揆諸上開判決意旨，原告請求醫藥費三十八萬一百七十二元云云，顯非適
            法。
　　　（二）車資部分：原告自行書寫再以他人名義蓋章，且未能舉證證明確有上開支出，
　　　　　　渠請求自非適法。按損害賠償以填補當事人實際支出之費用為原則，若當事人
　　　　　　藉故誇張費用以得利，實違反損害賠償之精神。查計程車資之計算應以實際支
　　　　　　出為準，然原告不僅無法證明每次就醫都是以計程車為之，而就算原告皆搭乘
　　　　　　計程車就醫，更無每次車資都是相同數額之理，其企求多得不實金額之意圖，
　　　　　　實甚昭然。查本件嗣經原告訪查証人陳建勳，據稱渠並無實際載送原告赴院就
            醫，卷附証明書係原告自行書寫完畢後，請求渠簽章而已，是原告未能舉證證
            明確有上開支出，渠請求自非適法。
　　　（三）減少勞動能力損害部分：原告未曾提出任何就業証明，亦自承沒有扣繳憑單，
　　　　　　且本件經陳適庸醫師証稱：乙○○頭部方面應沒有問題，腦部之運作沒問題，
　　　　　　是原告無需復健至灼，則原告主張勞動能力喪減應以住院期間即十九天為限，
　　　　　　超過此期間之請求即無理由。按「評價被害人喪失或減少勞動能力之損害，應
　　　　　　就被害人受傷前之身體健康狀態、教育程度、專門技能、社會經驗等各方面酌
　　　　　　定之，不能以一時一地之工作收入為準」、「評價勞動能力之損害時，宜注意
　　　　　　個人之現有收入，每因特殊因素之存在而與實際勞動能力不能相符，現有收入
　　　　　　高者，一旦喪失其職位，未必能自他處獲得同一待遇，故評價殘存能力，應以
　　　　　　其能力在通常情形下可能取得之收入為準。」最高法院六十三年台上字第一三
　　　　　　四九號、六十一年台上字第一九八七號分別著有判例。查原告未曾提出任何就
　　　　　　業証明，並自承沒有任何扣繳憑單（詳鈞院九十年六月十三日言詞辯論筆錄第
　　　　　　二頁），又挖土機司機之月薪，經台中市工業會查證為參萬伍仟元至肆萬元不
　　　　　　等，視勞動契約而定，且本件經陳適庸醫師証稱：原告乙○○頸椎受傷部分無
　　　　　　法判斷是否為木棍所致（鈞院八十九年訴字第七六一號刑事案件、八十九年六
　　　　　　月十六日訊問筆錄）與被告無涉，又乙○○頭部方面應沒有問題，腦部之運作
　　　　　　沒問題（鈞院八十九年訴字第七六一號刑事案件、八十九年六月十六日訊問筆
　　　　　　錄）；是原告無需復健至灼，則本件原告住院前後僅十九天（自八十八年六月
　　　　　　十二日至同年七月一日），則原告主張勞動能力喪減亦應以此為限，超過住院
　　　　　　期間之請求即無理由。
　　　（四）精神慰撫金部分︰本事件係由原告尋釁而起，且被告甲○○已因本案入監服刑
　　　　　　，是衡諸雙方受害程度、社會地位、雙方資力及所有具體情形，原告請求慰撫
　　　　　　金一百五十萬元為無理由。按「慰藉金之賠償須以人格權遭遇侵害，使精神上
　　　　　　受有痛苦為必要，其核給之標準固與財產上損害之計算不同，然非不可斟酌雙
　　　　　　方身分資力與加害程度，及其他各種情形核定相當之數額。」最高法院八十五
　　　　　　年台上一九五七號判決、五十一年台上字第二二三號判例分別揭示明灼。查「
　　　　　　甲○○與乙○○原即熟識，並無仇恨，詎因乙○○在外飲酒，返回後無故出手
　　　　　　拍打甲○○：：：甲○○：：：基於普通傷害之犯意，執持木棍擊打乙○○頭
　　　　　　部一下，使其因之摔倒，致乙○○受有：：：傷害」（詳臺灣高等法院台中分
            院九十年度上訴字第三四八號事實欄），且被告甲○○已因本案入監服刑，有
            鈞院執行命令（被證三）乙紙足參，是衡諸雙方受害程度、社會地位、雙方資
            力及所有具體情形，原告請求慰撫金一百五十萬元為無理由。
　　　（五）過失相扺部分︰本件互毆事件係由原告挑釁至明，且被告亦受有左膝左肘等多
　　　　　　處擦傷，是懇祈　鈞院允予減輕或免除賠償金額。末按「損害之發生或擴大，
　　　　　　被害人與有過失者，法院得減輕賠償金額或免除之。」民法第二百十七條定有
　　　　　　明文。本件經臺灣高等法院台中分院查明事件係由「已有濃濃酒意之乙○○無
            故出手拍打甲○○」所引起（詳臺灣高等法院台中分院九十年度上訴字第三四
            八號事實欄）則本件互毆事件係由原告挑釁至明，且被告亦受有左膝左肘等多
            處擦傷，有卷附診斷證明書可稽，是懇祈鈞院適用上開條文，允予減輕或免除
            賠償金額。
　三、證據：提出八十八年六月十三日迄八十九年十一月十日止澄清醫院之醫療明細表計三
　　　紙、被告之診斷證明書影本乙紙、臺灣臺中地方法院檢察署執行傳票影本乙紙等為證
　　　，並聲請傳訊證人即計程車司機陳建勳，及向台中市工業會查詢挖土機業平均薪資。
丙、本院依職權發函澄清綜合醫院查詢原告受傷就診復原情形及就醫醫療費用明細。
　　理　　由
一、原告起訴主張被告於八十八年六月十二日晚間十時許，於台中市○○區○○路一六一巷
　　六一號外，持木棍毆打原告頭部，致原告受有頭部外傷、左側顱骨骨折併腦水腫、左側
　　臉頰擦挫傷、兩眼結膜下出血、頸椎損傷等傷害，原告雖救回一命，但現頭顱已有變形
　　，並不定時疼痛，得忍受痛苦，每日僱車前往復健，並不知能否痊癒，精神及心理上受
　　打擊實難口喻，不能工作，一家生活陷入困境，爰請求賠償醫療費用、復健費用暨計程
　　車資等計三十八萬零一百七十二元、不能工作損失一百五十六萬元、精神慰撫金一百五
　　十萬元，共計三百四十四萬零一百七十二元。
二、被告則答辯稱：原告請求醫療費用，應扣除健保給付後，僅得請求自負額支出部分；車
　　資部分原告所舉事證無法證明確有此項支出；減少勞動能力應僅以住院十九日期間為限
　　，其薪資亦只有每月三萬五千元至四萬元間；精神慰撫金部分請求一百五十萬元顯然並
　　不相當；又被告主張本件事由發生，係由原告先出手挑釁拍打被告所致，原告應負過失
　　相抵責任等語置辯。
三、查原告主張其與被告原即熟識，並無仇恨，於八十八年六月十二日晚間十時許，原告與
　　第三人廖誼漢等人在外飲酒，返回台中市西屯區尾巷五號廖惇立家中，適被告在廖惇
　　立家門口，與第三人王敬宗等人一同飲酒，原告與被告因細故發生口角，原告並無故出
　　手拍打被告，引起被告反感，經在場人化解後，被告仍氣憤難消，竟基於普通傷害之犯
　　意，執廖惇銘所有原放置於台中市○○區○○路一六一巷六一號住處外面鐵門邊之木棍
　　一枝，待原告走出廖惇立家時，被告即持木棍擊打乙○○頭部，使其因之摔倒，致原告
　　受有頭部外傷、左側顱骨骨折併腦水腫、左側臉頰擦挫傷、兩眼結膜下出血、頸椎損傷
　　等傷害之事實，為被告所不爭執，並有澄清綜合醫院八十八年六月二十一日甲普澄字第
　　一二一四五號、八十八年七月一日甲普澄字第八四九四號診斷證明書二紙及原告受傷臥
　　床照片二張附卷可稽。且被告被訴殺人未遂刑事案件，經本院暨台灣高等法院台中分院
　　刑事庭審理結果，均認被告有毆傷原告之行為，論處傷害罪科以有期徒刑一年二月，有
　　本院八十九年度訴字第七六一號、台灣高等法院台中分院九十年度上訴字第三四八號刑
　　事判決書等存卷可憑。原告主張此部分事實，堪信為真正。
四、按因故意或過失不法侵害他人之權利者，負損害賠償責任，民法第一百八十四條第一項
　　前段定有明文。原告主張被告應負侵權行為責任，洵屬有據。再按不法侵害他人之身體
　　或健康者，對於被害人因此喪失或減少勞動能力，或增加生活上之需要時，應負損害賠
　　償責任；又不法侵害他人之身體、健康、名譽、自由、信用、隱私、貞操，或不法侵害
　　其他人格法益而情節重大者，被害人雖非財產上之損害，亦得請求賠償相當之金額，民
　　法第一百九十三條第一項、第一百九十五條第一項分別定有明文。又加害人負賠償責任
　　，以相當金額為限，而所謂「相當」自應以實際加害情形與其名譽影響是否重大，及被
　　害者之身分地位與加害人經濟狀況等關係定之，最高法院四十七年台上字第一二二一號
　　亦著有判例。茲就原告請求被告賠償之數額，是否應予准許，審酌如下：
（一）醫療費用部分：
　　　兩造各提出澄清綜合醫院開立之醫療費用明細表及收據若干紙，經核互有出入，均難
　　　遽採；本院爰依職權向澄清綜合醫院調閱原告全部就診醫療費用紀錄，經該院以九十
　　　一年二月八日澄敬字第一０一號函提出附件即全部費用紀錄，計有醫療費用明細表十
　　　五紙、收據一百五十三紙等在卷為憑，是原告之醫療費用，應以澄清綜合醫院此次回
　　　函之紀錄為真正。原告因受前揭傷害，於該醫院就診之醫療費用，爰敘明於下：
　１、原告自八十八年六月十三日起迄同年七月一日共住院治療十九日之費用。
　　　原告此期間花費為醫療費用合計三萬三千二百三十八元，另有部分負擔三千六百八十
　　　三元，及特殊材料費暨其他費用分別為五百六十七元、五百元，此有上揭明細表、收
　　　據各一紙為憑。查該明細表最後數行載明「小計三三二三八、自付額三六九三、合計
　　　三六九三一」，而另紙收據則記載「特殊材料費五六七、診斷書費一六０、其他費五
　　　００、本次部分負擔三六八三、實收金額四九一０」等語，兩相對照，則明細表所列
　　　之自付額三六九三，應屬收據中所載之三六八三之誤，應以三六八三元為準。而上揭
　　　明細表中就「小計」「自付額」「合計」部分之記載，分別係指各項醫療費用小計、
　　　當事人自付額、醫院向健保局請領支付醫療費用合計而言，是明細表中之「合計」項
　　　，應為「小計」項數額減去「自付額」項數額之餘額。惟此紙明細表中之「小計」與
　　　「合計」金額，該院誤為相反之記載，此參其餘十四紙明細表及先前該院出具由被告
　　　庭呈同一紙明細表益得證明。從而明細表與收據中所載自付額三六八三元顯有重複，
　　　應僅計算一次為足，重複部分不能雙重列計。次查出具診斷書之費用，並非醫療行為
　　　之必要支出，自不得作為損害賠償之請求費用；上開收據上所載之「診斷書費一六０
　　　」元，自應予以扣除。準此，原告住院期間之醫療費用明細表合計項、部分負擔、掛
　　　號費、其他自費費用，應確定分別為三三二三八元、三六八三元、０元、一０六七元
　　　。
　２、原告住院暨出院後之門診復健費用，自八十八年六月十二日起，迄八十九年七月三日
　　　止，對照前揭明細表十四紙、收據一百五十二紙，其間亦依醫療費用明細表合計項、
　　　收據所列部分負擔、收據所列掛號費、收據所列其他自費費用等各項目計算，分別為
　　　四六四三二元、九六００元、一八五０元、二０六七元等，與住院期間醫療費用合併
　　　，均詳如判決末頁附表所示。其中原告多次復健門診支出，每次五十元者，收據上均
　　　載明為「本次部分負擔」，而予列入部分負擔項目，並非列於掛號費用中，併予敘明
　　　。又於八十八年六月二十一日、八十九年六月十四日之收據二紙中，分別列有診斷書
　　　費一二００元、一三０元等，亦均依前款相同理由扣除不予計入。另於費用明細表中
　　　所列之自付額，部分金額亦有計算錯誤漏列，此自付額部分應以收據所載各該期間本
　　　次部分負擔金額為準。
　３、從而原告全部醫療費用支出，依前揭明細表及收據合計，應為其住院暨門診各項醫療
　　　費用明細表合計項、部分負擔、掛號費、其他自費費用之總合，計為九六八七０元（
　　　詳如附表所列）。
　４、原告起訴請求住院費用三六九三一元、門診費用六二四六一元、復健一六五次費用一
　　　六一一一五元，雖據提出澄清綜合醫院出具之醫療費用明細表及收據共一百七十七紙
　　　為憑。經查被告提出之上揭單據中，諸多診察、診療、藥費、藥事服務費等，均為健
　　　保醫療費用，是收據與明細表上顯係重複記載，自不能以前述單據金額之總合為憑。
　　　原告請求之醫療費用，於超過前開計算總額之九六八七０元部分，並無理由。
　５、另原告請求預估再復健費用八００六五元部分，為被告所否認，且未據原告提出任何
　　　證據以資證明，此部分之請求亦無理由。
　６、被告雖以：「保險契約依其所保護之內容及填補者究為被保險人之具體損害或抽象損
　　　害，可分財產保險與人身保險、損害保險與定額保險；按保險人代位權規定之立法意
　　　旨，乃在防止被保險人於損害發生時，獲有不當得利之情形。而不當得利獲得之可能
　　　唯有以『填補具體損害原則』為先決要件。具體損害又以得以金錢計算之保險利益為
　　　前提，被保險人就其得以金錢計算之保險利益價值投保，於保險事故發生後，得依約
　　　向保險人請求填補其損害，一旦其損害被填補之後，其對第三人之損害賠償請求權，
　　　即應讓與保險人，不得再向該第三人請求損害賠償，否則即為不當得利。本件被上訴
　　　人間與中央健康保險局所訂立之全民健康保險，其係以被保險人身體之完整不受侵害
　　　為其保險內容而屬於人身保險，惟究其目的僅係在填補被保險人因治療疾病所產生之
　　　費用，換言之，係填補被保險人之具體損害，被保險人不得因疾病受治療而獲不當得
　　　利，故保險人代位權之規定於此亦得適用之，全民健康保險法第八十二條規定亦同斯
　　　此旨。又全民健康保險契約之性質究屬定額保險或損害保險，絕不因加害於被保險之
　　　之第三人是否為強制汽車責任保險之被保險人而有所差異，全民健康保險法第八十二
　　　條之規定，雖僅規定在強制汽車責任保險時，中央健康保險局得逕向強制汽車責任險
　　　之加害人之保險人代位請求，惟基於法律解釋之完整性，仍應認所有之全民健康保險
　　　，均有保險人代位權之適用，至上開規定之創設意義，應僅係在簡化求償途徑，要無
　　　排除其他保險人代位求償情況之意思。本件被上訴人之醫藥費，既係經中央健康保險
　　　局支付，則該部分之醫藥請求權即移轉予中央健康保險局，被上訴人二人自不得請求
　　　上訴人給付上開健保醫藥費。」最高法院八十七年度台上字第五九八號判決載有明文
　　　，而主張醫療費用經中央健康保險局依全民健保支付者，原告即不得再行請求云云。
　　　惟按保險制度，旨在保護被保險人，非為減輕損害事故加害人之責任。保險給付請求
　　　權之發生，係以定有支付保險費之保險契約為基礎，與因侵權行為所生之損害賠償請
　　　求權，並非出於同一原因。後者之損害賠償請求權，殊不因受領前者之保險給付而喪
　　　失，兩者除有保險法第五十三條關於代位行使之關係外，並不生損益相抵問題，最高
　　　法院六十八年度台上字第四十二號著有判例可資參照。而依全民健康保險法第八十二
　　　條規定：「保險對象因汽車交通事故，經本保險提供醫療給付者，本保險之保險人得
　　　向強制汽車責任保險之保險人代位請求該項給付。」換言之，全民健康保險之被保險
　　　人係因汽車交通事故，經全民健康保險提供醫療給付者，全民健康保險之保險人自得
　　　向強制汽車責任保險之保險人代位請求該項給付，而依強制汽車責任保險法第三十條
　　　規定，於該範圍內，加害人或強制汽車責任保險之被保險人之損害賠償責任即因而解
　　　免，全民健康保險被保險人對於加害人之損害賠償請求權亦因而喪失（最高法院八十
　　　八年度台上字三五三號判決參照）。此處有關全民健康保險人向強制汽車責任保險人
　　　主張之代位請求權，為保險法第五十三條之特別規定，則其適用解釋上，自以法條明
　　　定之保險對象因汽車交通事故為限，始符前開意旨。本件原告所受傷害，係遭被告毆
　　　打所致，並非因汽車事故所生，自無全民健康保險法前開條文之適用。被告辯稱原告
　　　不得請求給付健保已給付部分費用，而僅得主張非健保給付部分云云，並無理由。從
　　　而原告請求醫療費用，於九六八七０元範圍內，為有理由，其逾此部分之請求，為無
　　　理由。
（二）計程車資部分：
　　　原告起訴請求被告給付計程車資三九六００元，業據提出證人即計程車司機陳建勳出
　　　具之證明書乙紙為證，該證明書載明有「茲證明乙○○自家往返澄清醫院復健，自八
　　　十八年七月五日起至八十九年六月十四日止，專雇用本人出租計程車共一六五次，每
　　　次車租為二四０元，計新台幣參萬玖仟陸佰元」等語，並經證人陳建勳到庭證稱：卷
　　　附車資證明書是真實的，載原告就醫通常往返一次需二六０元等語（見本院九十年十
　　　月三日言詞辯論筆錄）。經查原告出院後復健門診共一百六十五次，此有澄清綜合醫
　　　院九十年十一月九日澄敬字第八三七號函載明可稽，並有前述各醫療費用明細表、收
　　　據可參。而原告家住台中市西屯區廣福里大厝巷六─三號，距其就醫之澄清綜合醫院
　　　中港院區距離不遠，往返一回車資約需二百四十元，衡情尚屬相當。證人陳建勳於本
　　　院審理中所稱往返一次二百六十元，要屬記憶疏誤，應以二百四十元為真正。再查原
　　　告出院後，殘留頸酸痛及左上肢發麻之後遺症，兩手肌力恢復至八十八年九月二十日
　　　門診後即無此描述等情，並經前開澄清綜合醫院九十年十一月九日澄敬字第八三七號
　　　函敘明在卷。是原告自八十八年九月二十日之後，既無兩手肌力恢復不全之症狀，堪
　　　認原告已然具備自行駕駛動力交通工具之能力；雖其尚有頸酸痛及左上肢發麻之後遺
　　　症，惟駕駛汽機車輛，主要在於視力與兩手肌力及部之控制，上述後遺症既已無礙
　　　於原告兩手肌力之復元，自亦不生阻礙於其駕駛能力。查原告自八十八年七月一日出
　　　院後，迄八十八年九月二十日止，依上揭醫療費用明細表及收據所載，其門診日期有
　　　：同年七月五日、七月十三日、七月十九日、七月二十八日、八月四日、八月十一日
　　　、八月十八日、八月二十四日、九月三日、九月六日、九月十四日、九月十六日、九
　　　月二十日、九月二十日等共計十四次，其中雖有一日中開立數次收據者，應係同日間
　　　數項不同診療費用所致，不能認為該日有數度往返而為計算。以每次二百四十元，共
　　　十四次計算，原告所花費之計程車資應為三三六０元（240x14= 3360）。至原告於八
　　　十八年九月二十日後之門診車資，因原告已具備自行駕駛能力，其乘坐計程車往返即
　　　非屬必要，自亦不能列入損害範疇。從而原告得請求之就醫車資，於三千三百六十元
　　　範圍內，為有理由，其逾此部分之請求，並無理由。
（三）關於不能工作損失部分：
　　　原告主張其從事ＭＳ一一０型挖土機司機工作，依市政府雇用機具基本價格計算，每
　　　日工資六千五百元，包括挖土機價格，每月以二十日計算，一年共一百五十六萬元，
　　　此參酌九二一震災政府徵調挖土機每工為一萬元，依法應無不當，爰請求給付一百五
　　　十六萬元等語。被告則以：原告未曾提出任何就業証明，亦自承沒有扣繳憑單，且本
　　　件經陳適庸醫師証稱：乙○○頭部方面應沒有問題，腦部之運作沒問題，是原告無需
　　　復健至灼，則原告主張勞動能力喪減應以住院期間即十九天為限，超過此期間之請求
　　　即無理由資為答辯。按「評價被害人喪失或減少勞動能力之損害，應就被害人受傷前
　　　之身體健康狀態、教育程度、專門技能、社會經驗等各方面酌定之，不能以一時一地
　　　之工作收入為準」、「評價勞動能力之損害時，宜注意個人之現有收入，每因特殊因
　　　素之存在而與實際勞動能力不能相符，現有收入高者，一旦喪失其職位，未必能自他
　　　處獲得同一待遇，故評價殘存能力，應以其能力在通常情形下可能取得之收入為準。
　　　」最高法院六十三年台上字第一三四九號、六十一年台上字第一九八七號分別著有判
　　　例。查原告始終未曾提出任何就業証明，並自承沒有任何扣繳憑單（見本院九十年六
　　　月十三日言詞辯論筆錄），其是否確有每月從事挖土機駕駛工作二十天，則屬不能證
　　　明。再者，經本院向台中市工業會函查，該會回函指證稱ＭＳ─一一０型挖土機司機
　　　，其平均薪資為參萬伍仟元至肆萬元不等，視其雙方勞動契約而定，此有台中市工業
　　　會九十年八月十六日中市工業會字第四九號函在卷可稽。原告雖稱上述平均薪資係不
　　　包括承租挖土機而言，原告自有挖土機，每日工資為六千五百元云云。然查：果真原
　　　告受傷致不能擔任挖土機司機工作，其擁有之挖土機仍得出借或出租他人使用收益，
　　　是此處不能工作之損失，自不應包括承租挖土機之方式計算，而應以台中市工業會調
　　　查所得之駕駛收入為準。又證人即原告之主治醫師陳適庸於本院刑事庭調查中証稱：
　　　「（原告乙○○）頭部方面應該沒有問題，目前沒有看到是否會有後遺症的現象，另
　　　外乙○○頸部目前還有酸痛雙手發麻的現象．．．一般來講他頸椎的傷，六月到一年
　　　應可痊癒，但他本身有脊椎退化長骨刺的現象，併合本次的受傷，很難判斷何時可以
　　　痊癒」等語，此有本院八十九年訴字第七六一號刑事案件、八十九年六月十六日訊問
　　　筆錄影本在卷可憑。再參照澄清綜合醫院九十年十一月九日澄敬字第八三七號函有關
　　　原告出院後，殘留頸酸痛及左上肢發麻之後遺症，兩手肌力恢復至八十八年九月二十
　　　日門診後即無此描述等記錄，已如前述。而原告遭受被告持木棍毆打頭部，致原告受
　　　有頭部外傷、左側顱骨骨折併腦水腫、左側臉頰擦挫傷、兩眼結膜下出血、頸椎損傷
　　　等傷害，受傷程度甚屬嚴重，亦有診斷書、原告受傷照片在卷足參。綜上所述，本院
　　　認為原告主張其因本件車禍致受有不能工作之損失，雖無法提出有利之證據以供本院
　　　憑酌，然本院審酌原告之工作性質，認為上開台中市工業會調查每月工資所得，非不
　　　得作為本件判斷之依據。爰以原告駕駛挖土機工資為每月三萬五千元之最低額為準，
　　　至其不能工作之期間，則應以自八十八年六月十三日起至同年九月二十日兩手肌力恢
　　　復時止為限，合計為三個月又八日。以此為計，原告因受傷所致不能工作之損害，共
　　　計為十一萬四千三百三十三元（35000x3=105000,35000x8/30=9333,105000+9333=114
　　　333小數點以下四捨五入）。原告就此部分之請求，自屬有據，逾此之請求則非有據
　　　。
（四）精神慰撫金：原告主張雖救回一命，但現頭顱已有變形，並不定時疼痛，得忍受痛苦
　　　，每日僱車前往復健，並不知能否痊癒，精神及心理上受打擊實難口喻，不能工作，
　　　一家生活陷入困境，請求賠償一百五十萬元云云。被告則主張上述金額過高等語。經
　　　查：原告學歷為高中肆業，原任駕駛挖土機及承包土木工程，為原告敘明在卷，其名
　　　下擁有不動產二十二筆、汽車一輛，並據原告提出財政部臺灣省中區國稅局黎明稽徵
　　　所出具之歸戶財產查詢清單在卷可考。而被告與原告原即熟識，被告因上揭犯行亦已
　　　入監服刑等情，亦據被告提出執行傳票為憑。本院斟酌兩造互毆行為手段、原告所受
　　　傷勢痛苦、兩造各自年齡、身分、資力等一切情狀，認精神慰撫金以十萬元為適當，
　　　原告逾此部分之請求，即無理由。
五、被告雖另抗辯本件爭端之起因，乃係原告挑釁所起，且被告亦受有左膝左肘等多處擦傷
　　，是原告亦有過失，應適用過失相抵云云。惟損害之發生或擴大，非僅因賠償義務人之
　　行為，而被害人亦與有過失者，依民法第二百十七條第一項之規定，法院固得視其過失
　　之程度如何，以減輕賠償金額，或免除賠償責任。而所謂被害人與有過失，必須其行為
　　與債務人之行為，為損害之共同原因，而其過失行為並為有助成損害發生或擴大之行為
　　者，始屬相當（最高法院五十四年度台上字第二八九七號判決意旨參照）；又雙方互毆
　　乃雙方互為侵權行為，與雙方行為為損害之共同原因者有別，無民法第二百十七條過失
　　相抵原則之適用（最高法院六十八年度台上字第九六七號判例意旨參照）。是本件被告
　　前開抗辯情節縱認屬實，惟原告之行為並非原告受傷之共同原因，且其間並無相當因果
　　關係，揆諸前開說明，則被告所為原告與有過失之抗辯，即不足採。被告請求依民法第
　　二百十七條規定減免賠償金額，自屬無據。
六、從而原告本於侵權行為損害賠償之法律關係，訴請被告給付原告醫療費用九萬六千八百
　　七十元、計程車資支出三千三百六十元、不能工作損失十一萬四千三百三十三元、精神
　　慰撫金十萬元，合計為三十一萬四千五百六十三元（96870+3360+114333+100000 = 314
　　563元），洵屬正當，應予准許。逾此部分之請求，即非有據，應予駁回。
七、本件原告勝訴部分，兩造均陳明願供擔保，分別聲請宣告假執行或免為假執行，本院經
　　核均無不合，爰各酌定相當之擔保金額准許之；至原告敗訴部分，其假執行之聲請，因
　　訴之駁回而失所附麗，應予駁回。
八、據上論結，本件原告之訴為一部有理由，一部無理由，依民事訴訟法第七十九條但書、
　　第三百九十條第二項、第三百九十二條，判決如主文。
中　　　　華　　　　民　　　　國　 九十一　 年　　　三　　　 月　　二十七　　 日
　　　　　　　　　　　　　　　　　　臺灣臺中地方法院民事第四庭
~B法　　　官　王有民
右為正本係照原本作成
如對本判決上訴，須於判決送達後二十日內，向本院提出上訴狀。
中　　　　華　　　　民　　　　國　 九十一　 年　　　三　　　 月　　二十七　　 日
~B法院書記官
